臺灣桃園地方法院刑事判決　　　　　　　　　　　　　九十三年度訴字第三○四號
　　公　訴　人　臺灣桃園地方法院檢察署檢察官
　　被　　　告　丙○○
　　指定辯護人　本院公設辯護人 戊○○
右列被告因違反毒品危害防制條例案件，經檢察官提起公訴暨移送併辦（臺灣高雄地
方法院檢察署九十三年度偵字第八一五號），本院判決如左：
    主      文
丙○○共同運輸第一級毒品，處無期徒刑，褫奪公權終身。扣案如附表所示之第一級
毒品海洛因沒收銷燬之；毒品包裝袋（保險套）合計貳拾參只沒收之。
    理      由
一、緣丁○○（現由本院通緝中）係立國託運行負責人，因該託運行遭倒債新臺幣（
    下同）三百餘萬元，故雖明知海洛因係毒品危害防制條例第二條第二項第一款所
    列第一級毒品，並經行政院公告為甲類第四款之管制進出口物品，不得運輸，亦
    不得私運進口，然為了取得財源以維持開銷，竟萌生自泰國地區私行運輸及走私
    第一級毒品海洛因進口臺灣地區之意，遂於民國九十三年一月十四日之前二、三
    日，陸續遊說丙○○、丙○○之男友即其所僱用之聯結車司機甲○○（經本院以
    九十三年度訴字第四五一號判處無期徒刑）、其連襟乙○○（經本院以九十三年
    度訴字第三○二號判處無期徒刑）及友人蔡麗鳳（經本院以九十三年度訴字第二
    七○號判處無期徒刑）等人，自泰國私行運輸及走私海洛因進口臺灣地區之事，
    且言明事成後，扣除開銷及成本，所得利潤均分，渠等均因財務困窘而應允之，
    丁○○、甲○○、丙○○、乙○○及蔡麗鳳等五人即共同基於運輸海洛因及私運
    管制物品進口之犯意聯絡，於九十三年一月十四日上午九時三十分許，共同搭乘
    中華航空ＣＩ六九三號班機前往泰國曼谷，抵達泰國曼谷後先在當地遊玩，至同
    年月十八日，渠等五人再搭乘泰國境內班機至泰、緬邊界之清萊，並在該地某飯
    店投宿。翌日上午十時許，具有犯意聯絡之某不詳姓名泰國籍成年男子聯絡上丁○○後，於是日攜帶以保險套包裝好之海洛因至該飯店，由丁○○向丙○○、甲○○、乙○○及蔡麗鳳等人指示，以將保險套包裝好之海洛因，塞入自己肛門內
    之方式夾帶回台。渠等五人在將裝有海洛因之保險套各自塞入肛門內後（各自塞
    入數量詳如附表所示），於當日中午搭乘泰國境內班機返回曼谷，再轉乘中華航
    空ＣＩ六九六號班機，於當日夜間十時許返抵臺灣地區桃園中正國際機場，而共
    同將海洛因私運輸入得逞。法務部調查局桃園縣調查站及內政部警政署高雄港務
    警察局掌握情資，得知丁○○及其同行之人可能攜帶毒品入境，而向臺灣桃園地
    方法院檢察署檢察官聲請取得鑑定許可書，於渠等五人入境後即予逮捕，帶往桃
    園敏盛醫院大園分院作Ｘ光檢查與診斷，發現渠等五人下腸道有異物，經施以灌
    腸及瀉藥口服後，各自排出以保險套包裝之海洛因（數量及時間詳如附表所示）
    ，始悉上情。
二、案經法務部調查局桃園縣調查站移送臺灣桃園地方法院檢察署檢察官偵查起訴及
    內政部警政署高雄港務警察局報告臺灣高雄地方法院檢察署檢察官移送併辦。
    理    由
一、證據能力部分：
  (一)共犯甲○○、乙○○、蔡麗鳳於法務部調查局桃園縣調查站供述部分：
    按被告以外之人於審判外之言詞或書面陳述，除法律有規定者外，不得作為證據
    ，刑事訴訟法第一百五十九條第一項固定有明文，惟被告以外之人於審判外之陳
    述，雖不符同法第一百五十九條之一至之四規定，而經當事人於審判程序同意作
    為證據，法院審酌該言詞陳述或書面陳述作成時之情況，認為適當者，亦得為證
    據。當事人於法院調查證據時，知有第一百五十九條第一項不得為證據之情形，
    而未於言詞辯論終結前聲明異議者，視為有前項同意。刑事訴訟法第一百五十九
    條之五亦定有明文。查共犯甲○○、乙○○、蔡麗鳳於法部調查局桃園縣調查站
    所為之供述，係審判外之陳述，惟被告及其辯護人於本院調查證據時，明知上情
    而仍未於言詞辯論終結前聲明異議，並答稱對共犯甲○○、乙○○及蔡麗鳳之證
    詞無意見（詳見本院九十三年十月十一日審理筆錄），且渠等之陳述互核情節悉
    相符合，且係甫查獲時最初之供述，審酌其作成情況，依前述規定，自得適為認
    定本件犯罪事實之證據。
  (二)共犯陳金籐於於法務部調查局桃園縣調查站供述部分：
    按被告以外之人於審判外之言詞或書面陳述，除法律有規定者外，固不得作為證
    據，已如前述，惟被告以外之人於審判中，因滯留國外或所在不明而無法傳喚或
    傳喚不到者，其於檢察事務官、司法警察官或司法警察調查中所為之陳述，經證
    明具有可信之特別情況，且為證明犯罪事實之存否所必要者，得為證據，刑事訴
    訟法第一百五十九條之三第三款亦定有明文。查共犯陳金籐因已逃匿，現由本院
    發佈通緝中，有本院九十三年五月十四日以九十三年桃院興刑公緝字第三三四號
    通緝書一紙在卷足憑，是其所在不明，本院自無從傳喚。惟其於法務部調查局桃
    園縣調查站中所為之供述，與共犯甲○○、乙○○及蔡麗鳳之供述均相同，且與
    卷證相符，是其於法務部調查局桃園縣調查站中所為之陳述，顯有可信之特別情
    況，復為證明犯罪事實之存否所必要，依上開說明規定，本院自得採為證據，合
    先敘明。
二、訊據被告丙○○固不否認有於九十三年一月十四日與丁○○、甲○○、乙○○及
    蔡麗鳳等人共同搭機前往泰國，嗣於同年月十九日上午十時許，於肛門中裝入四
    顆保險套球後搭機返臺，而前往泰國之相關費用均由丁○○支應等情，然矢口否
    認有何運輸第一級毒品海洛因之犯行，辯稱：伊係應甲○○之邀赴泰旅遊，並非
    為運輸毒品，且伊並不知道保險套球內是裝何物云云。
三、本院經查：
  (一)被告確於右揭時間，與丁○○、甲○○乙○○及蔡麗鳳共同搭機前往泰國，嗣於
    同年月十九日一同返國乙節，有旅客入出境紀錄查詢單二紙在卷足憑，被告與丁○○、甲○○、乙○○及蔡麗鳳返國遭查獲後，隨即遭法務部調查局桃園縣調查
    站調查員持臺灣桃園地方法院檢察署核發之鑑定許可書帶往桃園敏盛綜合醫院大
    園分院照射Ｘ光及檢查，發現渠等下腸道有異物，經服用瀉藥或施以灌腸後，分
    別解出如附表所示以保險套包裝之白色粉末等情，有臺灣桃園地方法院檢察署鑑
    定許可書、桃園敏盛綜合醫院大園分院之診斷證明書及扣押筆錄在卷足憑。而上
    開白色粉末經送法務部調查局鑑定結果，確均含有第一級毒品海洛因成份（其淨
    重、純度、純質淨重、包裝重等詳如附表所示），有該局九十三年二月十六日調
    科壹字第○八○○○七三三五、000000000、000000000、0
    00000000及000000000號鑑定通知書各一紙在卷足憑（分別附
    於臺灣桃園地方法院檢察署九十三年度偵字第一四四九、二四六一、二四六二、
    二四六三、二四六四號卷），是堪認被告確與丁○○、甲○○、乙○○及蔡麗鳳
    共同自泰國運輸第一級毒品海洛因入境來台。
  (二)被告雖以前詞置辯，惟：
  １被告於右揭時間與共犯丁○○、甲○○、乙○○及蔡麗鳳共同前去泰國，目的即
    係為運輸第一級毒品海洛因返國乙節，業據被告於法務部調查局桃園縣調查站詢
    問及偵查中供稱：「此次赴泰係由丁○○邀約、安排，行前即知可去泰國旅遊並
    可賺取外快」及「返臺前一天，有人打電話給我們，東西放在洗手間，大家自己
    塞，回臺時各自均分」等語明確，核與共犯陳金籐於法務部調查局桃園縣調查站
    及偵查中供稱：「大約在九十三年一月十四日之前二、三日，即陸續向乙○○、
    甲○○、蔡麗鳳及丙○○等，邀約他們到泰國，利用肛門夾藏海洛因毒品入境，
    僅言明返臺後，貨主支出價款，扣除開銷及毒品成本後，再將所得利潤均分，他
    們均同意」及「我有告訴他們若有帶回來，利潤大家均分，有帶就有錢，沒帶就
    沒錢，所以每個人帶的都不一樣」等語相符，於偵查中檢察官亦提示被告共犯丁○○前揭筆錄，被告就此亦承認共犯丁○○所言屬實。
  ２查第一級毒品海洛因因殘害國民身心健康甚鉅，各國政府無不嚴格查緝，取得實
    屬不易，然共犯丁○○係於九十三年一月十四日與被告、甲○○、乙○○及蔡麗
    鳳一同前往泰國，竟於短短五日內即同年月十九日即可輕易取得第一級毒品海洛
    因，且單以純質淨重計算，數量即高達四百八十一點九六公克，顯見共犯丁○○
    事前早已有所安排、計畫。而訊之共犯甲○○、蔡麗鳳、乙○○於法務部調查局
    桃園縣調查站詢問及偵查時，亦均供承：丁○○於九十三年一月十四日之前二、
    三日，分別向渠等表示要到泰國，利用肛門夾藏海洛因毒品入境，並言明返臺後
    ，扣除開銷及毒品成本後，毒品銷售後，再將所得利潤均分等語明確，參酌被告
    與甲○○、乙○○及蔡麗鳳赴泰國旅遊之來回機票、住宿等費用均係由共犯陳金
    籐支應，而渠等為警查獲夾藏之第一級毒品海洛因，每人所攜數量均屬不一，而
    非平均分擔，此與渠等前揭所述相符，是共犯甲○○、乙○○及蔡麗鳳上開所述
    應屬實。綜合上情以觀，足證共犯丁○○前揭所述其於前往泰國前，即言明是要
    運輸毒品入境，所得利潤扣除成本後，依所攜數量均分一事，合於實情。而被告
    係與共犯丁○○、甲○○、乙○○、蔡麗鳳共同進出，赴泰國之食宿費用，亦係
    由共犯陳金籐支付，與其他共犯甲○○、乙○○及蔡麗鳳等人，並無任何相異之
    處，共犯丁○○豈有可能獨漏被告一人未告知？再者，共犯丁○○於偵查中自承
    ，伊係因經濟困難，方鋌而走險運輸毒品，在被告與共犯丁○○無任何親誼關係
    下，若非有特殊目的，共犯丁○○實無可能在其經濟困窘之情況下，尚支付被告
    至泰國旅遊費用之理。是被告於本院審理時改稱：伊係隨同甲○○前去泰國旅遊
    ，事前不知是要運輸毒品云云，不足採信。
  ３雖共犯甲○○於本院審理時證稱：被告於前往泰國前並不知道是要去運毒云云。
    然訊之甲○○於桃園縣調查時供稱：伊在九十三年一月十四日前二、三日，陳金
    籐向伊表明要到泰國，利用肛門夾藏海洛因毒品入境，邀伊參加，言明返臺後，
    扣除開銷及毒品成本，於毒品銷售後，再將所得利潤均分，伊見有利可圖，遂予
    答應，伊同居女友丙○○因伊的關係，也答應陳金籐之邀約一同成行等語明確，
    且就運輸毒品所得利益如何平分乙節，證人甲○○於本院九十三年度訴字第四五
    一號被訴違反毒品危害防制條例案件審理中亦陳稱：「（問：運毒所得利益，如
    何分配？）答：就是我們到泰國的花費、機票的錢外，再加上購買毒品的費用，
    陳金籐要先將前開費用取回兩倍後，再將餘額平均分配」及「（問：幾個人平分
    ？）答：五個人，就是去的五個（指共犯陳金籐、乙○○、蔡麗鳳、甲○○及被
    告）」等語明確，蓋運輸毒品者，目的即係為獲取暴利，故就運輸毒品所得究如
    何計算，又有幾人參與分配，應係渠等最在意之事，必會在出發之前即談妥，是
    證人甲○○既於出發之前即知悉朋分運輸毒品所得利益之人包括被告，足證被告
    於出發前往泰國之前，對此行之目的即知之甚詳。參酌共犯與被告係男女朋友關
    係，共犯甲○○嗣於本院審理時改稱：被告於出發前不知此行目的云云，應係迴
    護被告，欲為其脫免刑責之詞，不足採信。
  ４至被告於本院審理時另辯稱：伊不知保險套內係裝第一級毒品海洛因云云。然被
    告於法務部調查局桃園縣調查站詢問時供承：「在泰國被帶到某不知名地點飯店
    內，曾接獲不知名臺灣男子話告稱，將事先已置放房間浴室內以保險套包裝之毒
    品六粒自行放入肛門內，我依指示將四粒毒品置入肛門，另二粒無法放入，遂置
    放於原處」等語明確，是被告在泰國欲將扣案以保險套球裝置之海洛因藏置於肛
    門內時，當已知悉該保險套內係置放第一級毒品海洛因無訛。且被告為警查獲時
    ，亦坦承其體內卻有第一級毒品海洛因，此業據證人即查獲本案之法務部調查局
    基隆市調查站調查員己○○於本院審理時證稱：當時查獲對象共有五人，調查員
    即分組，由三位調查員負責戒護一被告進行檢查，伊負責被告這組，被告當時在
    進一步觀察時，伊特別對被告做道德勸說，在進行灌腸行為之前，主動說明是否
    有攜帶毒品，被告即承認體內攜帶四顆毒品等語明確。而扣案毒品係將呈粉末狀
    之海洛因以保險套包裏成圓球狀，有照片在卷足憑，而以保險套包裏毒品海洛因
    之目的，即在於方便塞入肛門內，被告為警查獲時亦確自肛門內排出扣案之毒品
    ，已如前述，參酌被告為警查獲之際，已身懷六甲，若非所攜物品係為政府嚴格
    查緝之管制物品，被告豈有可能以此侵入人體甚而可能造成胎兒危害之方式藏置
    上開物品？故被告主觀上必定對於所攜帶者係政府嚴加查緝之毒品有所認識，否
    則其大可將之置放於行李內攜帶入境即可，又何需選擇前述可能對人體、胎兒造
    成危害之方式夾帶入關？此益徵被告於法務部調查局桃園縣調查站中供承：伊知
    悉所攜物品係第一級毒品海洛因乙節屬實。其嗣於本院審理時翻異前詞，不足採
    信。
四、綜上所述，本件事證明確，被告所辯，無非事後推諉卸責之詞，不足採信，被告
    犯行洵堪認定，應依法論科。
五、按海洛因屬於毒品危害防制條例第二條第二項所列之第一級毒品，且經行政院公
    告為「甲類第四款之管制進出口物品」。被告右揭未經許可，擅自將行政院公告
    管制之第一級毒品海洛因自國外私運進入我國國境，係犯毒品危害防制條例第四
    條第一項之運輸第一級毒品罪及懲治走私條例第二條第一項之私運管制物品進口
    罪。被告非法持有第一級毒品海洛因之低度行為為運輸毒品之高度行為所吸收，
    不另論罪。本件是共犯丁○○出面邀約被告、甲○○、乙○○及蔡麗鳳等人走私
    毒品海洛因入境，並且在泰國地區即有該名泰國男子前往交付毒品，已如前述，
    可見被告與丁○○、甲○○、乙○○、蔡麗鳳及該泰國籍男子彼此間，顯有犯意
    聯絡及行為分擔，均為共同正犯，起訴書犯罪事實僅認被告與丁○○間有共同正
    犯關係，自有未合，附此敘明。被告所犯前開二罪名，乃以一行為而同時觸犯之
    ，為想像競合犯，應依刑法第五十五條規定，從一較重之運輸第一級毒品罪處斷
    。臺灣高雄地方法院檢察署檢察官於九十三年五月十八日以雄檢楠暑九三偵八一
    五○字第二二九五○號移送併辦該署九十三年度偵字第八一五○號部分，乃係與
    法務部調查局桃園縣調查站共同組成專案小組之內政部警政署高雄港務警察局另
    行移送至臺灣高雄地方法院檢察署之相同案件，核與前揭論罪科刑部分，為相同
    之犯罪事實，屬單純一罪，本院自應併與審理，附此敘明。另按刑法第六十二條
    所謂發覺，固非以有偵查犯罪權之機關或人員確知其人犯罪無誤為必要，而於對
    其發生嫌疑時，即得謂為已發覺（最高法院七十二年度臺上字第六四一號判例意
    旨可資參照）。訊之證人己○○於本院審理時證稱：「我們據可靠的線報在中正
    機場本件陳金籐等五人將攜帶毒品來臺，我們在該飛機抵達機場前就先向檢察官
    聲請鑑定許可書及通知海關對該五人施以嚴檢，我們並到現場部署，飛機落地時
    ，陳金籐等五人出關時，我們就直接將陳金籐等五人出關時，我們就直接將陳金
    籐等五人及其行李帶至檢查室」等語明確，且依卷附鑑定許可書，法務部調查局
    桃園縣調查站是在九十三年一月十六日被告回國前，即以搜查身體是否藏有毒品
    為由，向臺灣桃園地方法院檢察署檢察官提出聲請，可見偵查機關事前即已掌握
    與陳金籐同行之人可能涉及毒品案件情資，是當被告與陳金籐一同出關時，法務
    部調查局桃園縣調查站對被告涉犯運輸毒品犯嫌已足有合理懷疑，雖被告嗣於毒
    品排出前，主動向楊國憲表示體內確有第一級毒品海洛因，然依上開說明，被告
    既係於桃園縣調站對其涉嫌運輸毒品犯行已生合理懷疑後方坦承運輸毒品犯行，
    是自與自首之要件不符，附此敘明。爰審酌被告前此未有任何刑事前案紀錄，且
    其是受邀參與，並非首謀，走私所運輸之毒品復在流入市面前即時查獲等一切情
    狀，量處如主文所示之刑，併依刑法第三十七條第一項之規定，宣告褫奪公權終
    身。至公設辯護人雖以上情求為被告酌減刑度，然本院審酌毒品戕害國民健康至
    鉅，製造、運輸、販賣等行為情節尤重，更應被非難，此所以為法所不容而懸為
    厲禁，被告實難委為不知，而本件共同參與運輸入境之數量，單以純質淨重計算
    ，即達四八一點九六公克，數量頗鉅，對社會可能造成危害甚大，其明知此為法
    所嚴禁，僅因經濟困窘己身之私即參與，自甚為可訾，依一般國民社會感情，難
    認其犯本件之罪可堪憫恕，且本院衡酌上情，科以所犯本件最低度刑即無期徒刑
    ，亦無情輕法重之情，難認有刑法第五十九條酌減刑度規定之適用，併此敘明。
五、沒收部分：
    附表所示第一級毒品海洛因，既為被告與共犯丁○○、甲○○、乙○○及蔡麗鳳
    共同運輸之第一級毒品，依共犯連帶責任之規定，均應依毒品危害條例第十八條
    第一項前段之規定，併與諭知沒收銷燬之，至於包裝該海洛因之保險套，為供渠
    等共犯本件運輸毒品所用之物，應併依毒品危害防制條例第十九條第一項之規定
    宣告沒收之（最高法院九十一年度臺上字第二０六二號判決要旨參照）。另被告
    等五人運輸毒品海洛因所可得之報酬，因渠等尚未及交付海洛因即被查獲，並未
    因此有所得財物，自無宣告沒收之問題。
據上論斷，應依刑事訴訟法第二百九十九條第一項前段，毒品危害防制條例第四條第
一項、第十八條第一項前段、第十九條第一項，懲治走私條例第二項第一項、第十一
條，刑法第十一條、第二十八條、第五十五條、第三十七條第一項，判決如主文。
本案經檢察官廖先志到庭執行職務。
中　　　華　　　民　　　國　　九十三　　年　　　十　　　月　　二十五　　日
                                  臺灣桃園地方法院刑事第十庭
                                      審判長法  官  江德民
                                            法  官  蔡和憲
                                            法  官  柯姿佐
右正本證明與原本無異。
如不服本判決，應於判決送達後十日內向本院提出上訴狀( 應附繕本 )，上訴於
臺灣高等法院。
                                            書記官  張淑芬
中　　　華　　　民　　　國　　九十三　　年　　　十　　　月　　二十七　　日
附表
┌──┬─────┬─────────┬────────┬───────┐
│編號│姓名      │塞入肛門海洛因之顆│包裝袋之數量及重│海洛因排出之時│
│    │          │粒及數量          │量              │間            │
├──┼─────┼─────────┼────────┼───────┤
│一  │丁○○    │三顆，合計淨重七四│三只，合計四點五│九十三年一月二│
│    │          │點六四公克，純度百│六公克。        │十日下午五時三│
│    │          │分之八五點六八，純│                │十分許。      │
│    │          │質淨重六三點九五公│                │              │
│    │          │克。              │                │              │
├──┼─────┼─────────┼────────┼───────┤
│二  │甲○○    │五顆，合計淨重一二│五只，合計四點五│九十三年一月二│
│    │          │二點五公克，純度百│六公克。        │十日上午十時五│
│    │          │分之八五點六八，純│                │時分許。      │
│    │          │質淨重一零四點九六│                │              │
│    │          │公克。            │                │              │
├──┼─────┼─────────┼────────┼───────┤
│三  │丙○○    │四顆，合計淨重九九│四只，合計四點零│九十三年一月二│
│    │          │點零三公克，純度百│四公克。        │十日凌晨一時四│
│    │          │分之八五點六八，純│                │時分許。      │
│    │          │質淨重八四點八五公│                │              │
│    │          │克。              │                │              │
├──┼─────┼─────────┼────────┼───────┤
│四  │乙○○    │六顆，合計淨重一四│六只，合計四點五│九十三年一月二│
│    │          │四點二四公克，純度│七公克。        │十日凌晨零時十│
│    │          │百分之八五點六八，│                │五分許。      │
│    │          │純質淨重一二三點五│                │              │
│    │          │八公克。          │                │              │
├──┼─────┼─────────┼────────┼───────┤
│五  │蔡麗鳳    │五顆，合計淨重一二│五只，合計四點五│九十三年一月二│
│    │          │二點一一公克，純度│八公克。        │十日凌晨三時三│
│    │          │百分之八五點六八，│                │十分許。      │
│    │          │純質淨重一零四點六│                │              │
│    │          │二公克。          │                │              │
└──┴─────┴─────────┴────────┴───────┘
